臺灣桃園地方法院民事判決
110年度訴字第2041號
原      告  仲信資融股份有限公司

法定代理人  陳鳳龍  
訴訟代理人  許世稜  
            林進軍  
            黃照峯律師
上列  1人
複 代理人   林益瑤  
被      告  陳卉伶  
            陳志偉  
            陳志俊  
上列當事人間請求塗銷遺產分割登記事件，本院於民國110年12
月24日言詞辯論終結，判決如下：
    主      文
一、被告間就被繼承人陳清賢所遺如附表所示之遺產，所為之遺
    產分割協議之債權行為，及就附表所示遺產所為發生原因日
    期民國一○四年十一月二十日、登記日期民國一○五年三月十
    四日之分割繼承登記之物權行為均撤銷。
二、被告陳志偉應將被繼承人陳清賢所遺如附表所示遺產，發生
    原因日期民國一○四年十一月二十日、登記日期一○五年三月
    十四日之分割繼承登記予以塗銷。
三、訴訟費用由被告連帶負擔。
    事實及理由
壹、程序部分：
一、按訴狀送達後，原告不得將原訴變更或追加他訴。但該訴訟
    標的對於數人必須合一確定時，追加其原非當事人之人為當
    事人者，不在此限。不變更訴訟標的，而補充或更正事實上
    或法律上之陳述者，非為訴之變更或追加，民事訴訟法第25
    5條第1項第2款、第5款、第256條分別定有明文。查原告起
    訴時，原係以其債務人陳卉伶為被告而訴請撤銷陳卉伶與其
    被繼承人陳清賢之其餘繼承人間，就陳清賢所遺坐落如附表
    所示不動產（下稱系爭不動產）所為遺產分割之債權及物權
    行為，並請求塗銷分割繼承登記。嗣原告於民國110年8月11
    日以陳卉伶、陳志偉、陳志俊均為陳清賢之繼承人，以及系
    爭不動產業經其等移轉登記至陳志偉名下為由，具狀追加陳
    志偉、陳志俊為被告（見壢簡卷第67頁），再於110年12月2
    4日言詞辯論期日，當庭以言詞變更聲明為：㈠被告間就被繼
    承人陳清賢所遺系爭不動產，所為之遺產分割協議之債權行
    為，及就系爭不動產所為發生原因日期104年11月20日、登
    記日期105年3月14日之分割繼承登記之物權行為均撤銷；㈡
    被告陳志偉應將被繼承人陳清賢所遺系爭不動產，發生原因
    日期104年11月20日、登記日期105年3月14日之分割繼承登
    記予以塗銷（見本院卷第17頁）。核其所為追加陳志偉、陳
    志俊為被告，乃係就必須合一確定之訴訟標的，追加其原非
    當事人之人為當事人，與上開規定均相符，應予准許。至其
    於110年12月24日所為聲明變更，僅係補充事實上之陳述，
    並未變更訴訟標的，非為訴之變更或追加，併此說明。
二、被告經合法通知，皆未於言詞辯論期日到場，核無民事訴訟
    法第386條各款所列情形，爰依原告之聲請，由其一造辯論
    而為判決。
貳、實體部分：
一、原告主張：被告陳卉伶積欠訴外人日盛國際商業銀行股份有
    限公司（下稱日盛銀行）信用卡債務及貸款債務，共新臺幣
    （下同）34萬1,058元（利息、違約金略述），並應加計利
    息及違約金，而日盛銀行嗣於101年10月26日將上開債權讓
    與訴外人立新資產管理股份有限公司（下稱立新公司），立
    新公司聲請本院核發109年度司促字第1678號支付命令及確
    定證明書（下稱系爭執行名義）後，與原告於109年8月25日
    合併，而由原告承受前開債權。被告3人父親陳清賢於104年
    11月20日死亡，遺有系爭不動產，被告陳卉伶未拋棄繼承，
    依法應與其他繼承人即被告陳志偉、陳志俊共同繼承，詎被
    告陳卉伶明知仍積欠原告上開債務，因恐遭原告追索系爭債
    務，乃與被告陳志偉、陳志俊就系爭不動產達成分割協議，
    將系爭不動產全部分歸被告陳志偉取得，並於105年3月14日
    辦理分割繼承登記。被告陳卉伶將其繼承之財產權利無償移
    轉予被告陳志偉，自屬有害於原告債權，爰依民法第244條
    第1項、第4項之規定，訴請撤銷被告間就系爭不動產所為之
    遺產分割協議及分割繼承登記之物權行為，並請求被告陳志
    偉將分割繼承登記予以塗銷。並聲明：如主文第1、2項所示
    。
二、被告均未於言詞辯論期日到場，亦未提出書狀作何聲明或陳
    述。
三、本院之判斷：
　㈠按民法第244條之撤銷權，自債權人知有撤銷原因時起，1年
    間不行使，或自行為時起，經過10年而消滅。民法第245 條
    定有明文。復按民法第245 條規定，債權人之撤銷權，自債
    權人知有撤銷原因時起，1 年間不行使，或自行為時起經過
    10年而消滅。依此規定，債權人之撤銷權，係自行為時經過
    10年始行消滅，至上述1 年之期間，須自債權人知有撤銷原
    因，始能起算。所謂撤銷原因係指構成行使撤銷權要件之各
    事由而言。在無償行為，應自債權人知有害及債權之事實時
    起算(最高法院101 年度台上字第1753號判決意旨參照)。經
    查，原告自105年1月1日起至110年6月2日止，曾於109年9月
    10日、110年3月17日申請系爭不動產之地政電子謄本，此有
    中華電信股份有限公司數據通信分公司110年6月3日數府三
    字第1100001310號函及附件在卷可稽（見壢簡卷第32-34頁
    ），而原告係於110年5月11日提起本件訴訟，有民事起訴狀
    上本院收狀章在卷可佐（見壢簡卷第3頁），堪認原告行使
    撤銷權，並未逾民法第245條所定1年除斥期間，先予敘明。
  ㈡另按債務人所為之無償行為，有害及債權者，債權人得聲請
    法院撤銷之。債權人依第1項或第2項之規定聲請法院撤銷時
    ，得並聲請命受益人或轉得人回復原狀，民法第244條第1項
    、第4項前段定有明文。再按繼承權之拋棄，係指繼承人於
    法定期間否認繼承對其發生效力之意思表示，即消滅繼承效
    力之單獨行為。而拋棄因繼承所取得之財產，係於繼承開始
    後，未於法定期間拋棄繼承權，嗣就其已繼承取得之財產予
    以拋棄，與拋棄繼承權之性質迥然有別。又繼承權之拋棄，
    固不許債權人依民法第244 條第1項規定撤銷之。惟如拋棄
    因繼承所取得之財產，而將繼承所得財產之公同共有權，與
    他繼承人為不利於己之分割協議，倘因而害及債權者，債權
    人自得依民法第244條第1 項行使撤銷權（最高法院106年度
    台上字第1650號判決意旨參照）。
  ㈢查本件原告主張被告陳卉伶積欠其借款債務未清償，因被告
    陳卉伶無財產可供執行，而被告3人之父親陳清賢於104年11
    月20日死亡，被告3人均未拋棄繼承，被告陳卉伶明知其尚
    未清償上開債務，即與被告陳志偉、陳志俊就陳清賢所遺系
    爭不動產為遺產分割協議，並以分割繼承為原因，將系爭不
    動產之登記予被告陳俊偉等情，業據其提出系爭執行名義、
    土地登記謄本、建物登記謄本、異動索引、本院家事庭109
    年12月11日桃院祥家日109（行政）字第109121103號函、戶
    籍謄本、經濟部109年8月25日經授商字第10901141810號函
    、第00000000000號函、原告公司變更登記表、太平洋日報
    等件為證（見壢簡卷第7-26頁），並有系爭不動產登記公務
    用謄本、土地登記申請資料等件在卷可稽（見壢簡卷第36-5
    3頁），且被告對於原告主張之事實，已於相當時期受合法
    通知，而於言詞辯論期日不到場，亦未提出準備書狀爭執，
    依民事訴訟法第280條第3項前段準用同條第1項前段規定，
    應視同自認，則原告主張之事實，自堪信為實在。被告陳卉
    伶明知其積欠原告前揭債務，仍於遺產分割協議時，將其繼
    承遺產之權利無償讓與被告陳志偉，致失分配遺產之權利，
    即屬有害及原告之債權。從而，原告依民法第244條第1項、
    第4項規定，請求撤銷被告間就系爭不動產所為遺產分割協
    議之債權行為及分割繼承登記之物權行為，並請求被告陳志
    偉將系爭不動產於105年3月14日所為分割繼承登記予以塗銷
    ，應屬有據。
四、綜上所述，被告間就陳清賢所遺系爭不動產所為之遺產分割
    協議係屬無償行為，且有害於原告之債權。從而，原告依民
    法第244 條第1項、第4項規定，請求撤銷被告間就系爭不動
    產之遺產分割繼承協議及分割繼承登記行為，並請求被告陳
    志偉將發生原因日期104年11月20日、登記日期105年3月14
    日之分割繼承登記予以塗銷，為有理由，應予准許。
五、訴訟費用負擔之依據：民事訴訟法第78條、第85條第2項。
中　　華　　民　　國　　111 　年　　1 　　月　　21　　日
                  民事第一庭    法　官　郭俊德
以上正本係照原本作成
如對本判決上訴，須於判決送達後20日內向本院提出上訴狀。
如委任律師提起上訴者，應一併繳納上訴審裁判費。
中　　華　　民　　國　　111 　年　　1 　　月　　22　　日
                                書記官　蕭尹吟
附表
 編號                 名稱 權利範圍   1 桃園市○○區○○段0000○號建物 全部   2 桃園市○○區○○段0000地號土地 全部